臺灣桃園地方法院民事判決
110年度訴字第1424號
原      告  李佳穎  
訴訟代理人  江曉俊  律師
被      告  朱家語  


訴訟代理人  張睿紘  律師
            樓至偉  律師
上列當事人間請求損害賠償等事件，本院於民國111年5月25日言
詞辯論終結，判決如下：
    主  文
被告應給付原告新臺幣參拾萬元，及自民國一一０年八月二十日
起至清償日止，按週年利率百分之五計算之利息。
訴訟費用由被告負擔十分之四，餘由原告負擔。
本判決原告勝訴部分得假執行。但被告如以新臺幣參拾萬元為原
告預供擔保後，得免為假執行。
    事實及理由
一、原告主張：伊與訴外人甲○○於民國103年1月19日結婚，被告
    知悉甲○○為有配偶之人，竟於108年7月28日，在門牌號碼桃
    園市○○區○○路000巷0號之建物（下稱中壢區建物）內與甲○○
    全裸共睡，並為伊所當場發現。詎被告於前開日期後，仍持
    續與甲○○來往，先於108年7月28日至108年年底間與甲○○在
    前開中壢區建物同居，又自109年1月起至109年6月底，繼續
    在甲○○承租門牌號碼桃園市○鎮區○○路0號11樓之建物（下稱
    平鎮區建物）同居。109年6月底二人分手前，被告與甲○○多
    次共同出遊並在外同寢過夜，在此期間亦有次性行為，被告
    前揭行為已破壞原告與甲○○間婚姻共同生活之圓滿，侵害原
    告基於配偶關係所生之身分法益，且情節重大，爰依民法第
    184條第1項前段、第195條第1項、第3項規定，提起本件訴
    訟等語。並聲明：被告應給付原告70萬元，及自起訴狀繕本
    送達翌日起至清償日止，按週年利率5%計算之利息。
二、被告則以：原告所提證據皆不足證明伊有何侵害原告配偶權
    之行為，被告於妨害家庭案件刑事偵查、審判中之陳述，不
    得作為本件之證據，且民事審判亦不受刑事案件審判之拘束
    。況伊於原告前揭所稱之同居期間亦不知悉甲○○為已婚之人
    等語，資為抗辯，並聲明：㈠原告之訴駁回。㈡如受不利判決
    ，願供擔保，請准宣告免為假執行。
三、原告主張伊與甲○○於103年1月19日結婚之事實，除據原告提
    出戶籍謄本等資料為證（見本院卷第9頁至第10頁），且為
    被告所不爭執，堪信屬實。
四、至原告主張被告知悉甲○○為有配偶之人，仍與甲○○同居共遊
    並發生性行為，侵害伊之配偶權等情，則為被告所否認，並
    以前詞置辯，是本件應審究者厥為：㈠被告有無原告所指侵
    害配偶權之事實？㈡若有，原告得請求被告賠償之金額為何
    ？
㈠、被告有原告所指侵害配偶權之事實：
　⒈按因故意過失不法侵害他人權利者，負損害賠償之責任；故
    意以背於善良風俗之方法，加損害於他人者亦同；不法侵害
    他人之身體、健康、名譽、自由、信用、隱私、貞操，或不
    法侵害其他人格法益而情節重大者，被害人雖非財產上之損
    害，亦得請求賠償相當之金額，其名譽被侵害者，並得請求
    回復名譽之適當處分；且此於不法侵害他人基於父、母、子
    女或配偶關係之身分法益而情節重大者準用之。民法第184 
    條第1項、第195條第1項、第3項分別定有明文。又婚姻係以
    夫妻之共同生活為其目的，配偶應互相協力保持其共同生活
    之圓滿安全及幸福，而夫妻互守誠實，係為確保其共同生活
    之圓滿安全及幸福之必要條件，故應解為配偶因婚姻契約而
    互負誠實之義務，配偶之一方行為不誠實，破壞共同生活之
    圓滿安全及幸福者，即為違反因婚姻契約之義務而侵害他方
    之權利（最高法院55年台上字第2053號判決先例意旨參照）
    。是若婚姻外之第三人與夫妻之一方發生婚外性行為或有逾
    社會一般通念所能容忍之範圍，且達於破壞他人婚姻共同生
    活之圓滿安全及幸福之程度之行為者，該第三人即係侵害婚
    姻關係存續中之他方配偶基於配偶關係之身分法益，而屬情
    節重大，茍配偶確因此受非財產上之損害即精神上痛苦，自
    得請求賠償。
　⒉經查，依據證人即原告配偶甲○○到庭證稱：我曾於與被告剛
    認識之107年10月左右送貨給被告時帶原告去，有向被告介
    紹原告是我太太，我們自107年12月開始交往，並分別於107
    年12月及108年1月共同出遊至臺北大稻埕及臺南，自前揭臺
    南旅行開始就與被告發生性行為。嗣於108年2月開始同居，
    一開始是在內壢租屋同居，於同年5、6月間，因為被原告發
    現我們同居的事，故我們就搬到青埔的房屋，直至109年1月
    我們將青埔的房屋退租，再搬到我買的平鎮區建物。且與被
    告同居後，曾與被告一同前往韓國、日本、上海、南京，直
    至109年6月才分手等語（見本院卷第120頁），可知被告於1
    07年10月起已知悉證人甲○○係有配偶之人，卻仍與證人甲○○
    自107年12月至109年6月間交往，並在前揭交往期間同居、
    共同出遊及發生性行為，再者，原告主張被告與證人甲○○間
    交往期間有相擁、親吻等親密行為及二人多次共同出國遊玩
    等事實，亦有原告提出證人甲○○手機截圖、證人甲○○手機翻
    拍照片、證人甲○○與被告間合照剪貼板之翻拍照片（見本院
    卷第157頁至第173頁）在卷可參，足徵原告主張被告於109
    年6月底與證人甲○○分手前確實知悉證人甲○○為有配偶之人
    ，仍於原告與證人甲○○婚姻存續期間，與證人甲○○發展出男
    女朋友關係並與之發生性行為等事實，堪予採信。則被告上
    開所為致原告基於婚姻關係所享有之夫妻身分法益及婚姻共
    同圓滿生活之利益遭受損害，使原告精神遭受痛苦，並已妨
    害原告與證人甲○○夫妻維持婚姻共同生活圓滿、安全及幸福
    之權利，自屬情節重大，依上開規定及判決先例意旨，原告
    請求被告賠償非財產上損害賠償慰撫金，即屬有據。
　⒊至被告雖辯稱：證人甲○○所述前後矛盾、與實情不符，證詞
    可信度顯有疑問，並不可採信，則並無其他積極證據顯示被
    告有侵害原告配偶權之行為，且依原告提出之附件四可知被
    告當時並不知悉證人甲○○為原告配偶等語。然審酌被告對於
    原告所相片確係其或其與甲○○之合照並不爭執，而前揭照片
    內容，已顯示被告與證人甲○○互動親暱，有親吻、擁抱及在
    床上相擁等親密之身體接觸，且與證人甲○○所述與被告共同
    出國遊玩之時間、地點互核相符，可知證人甲○○確與被告交
    往並有為證人前揭證詞所述之同居、性行為等親密行為，綜
    上情以觀，證人甲○○之證詞當屬有據，被告上開所辯，並不
    足採。
㈢、原告得請求被告賠償之金額，敘述如下：
    按不法侵害他人之人格權，被害人受有非財產上損害，請求
    加害人賠償相當金額之慰撫金時，法院對於慰撫金之量定，
    應斟酌實際加害情形、所造成之影響、被害人所受精神上痛
    苦之程度、雙方之身分、地位、經濟狀況及其他各種情形，
    以核定相當之數額（最高法院47年台上字第1221號、51年台
    上字第223號及76年台上字第1908號判決先例意旨可參）。
    是身分法益與人格法益同屬非財產法益，上開最高法院有關
    人格法益受侵害而酌定慰撫金之標準，自得為本件衡量因身
    分法益受侵害所生損害賠償金額之參考。本院審酌原告因被
    告上開故意侵權行為，致受有精神上重大痛苦，並衡量兩造
    之身分地位、經濟能力、生活狀況、被告之侵權行為樣態、
    手段、所生危害、惡性程度等一切情事，認原告請求被告賠
    償精神慰撫金30萬元，應屬適當。原告逾前開範圍之請求，
    非有理由。
㈣、末按給付無確定期限者，債務人於債權人得請求給付時，經
    其催告而未為給付，自受催告時起，負遲延責任。其經債權
    人起訴而送達訴狀，或依督促程序送達支付命令，或為其他
    相類之行為者，與催告有同一之效力，民法第229條第2項定
    有明文。遲延之債務，以支付金錢為標的者，債權人得請求
    依法定利率即週年利率百分之5計算之遲延利息，民法第233
    條第1項本文、第203條亦有明文。本件原告對於被告損害賠
    償債權，均核屬無確定期限之給付，經原告起訴，而民事起
    訴狀繕本於110年8月19日送達被告（見本院卷第39頁），故
    原告聲明請求自起訴狀繕本送達翌日即110年8月20日起至清
    償日止，按週年利率5%計算之法定遲延利息，洵屬有據。
五、綜上所述，原告依民法第184條第1項前段、第195條第1項、
    第3項規定，請求被告應給付原告30萬元，及自111年8月20
    日起至清償日止，按週年利率5%計算之利息，為有理由，應
    予准許。逾此範圍之請求，則無理由，應予駁回。
六、本判決所命被告給付之金額未逾50萬元，依民事訴訟法第38
    9條第1項第5款規定，應依職權宣告假執行，被告聲請宣告
    免為假執行，核無不合，爰依同法第392條第2項規定，酌定
    相當之擔保金額准許之。
七、本件事證已臻明確，兩造其餘攻擊防禦方法及所提證據，經
    本院斟酌後，認均不足以影響本判決之結果，爰不逐一詳予
    論駁。
八、訴訟費用負擔之依據：民事訴訟法第79條。
中　　華　　民　　國　　111 　年　　6 　　月　　27　　日
                  民事第三庭  法　官　卓立婷
以上正本係照原本作成。
如對本判決上訴，須於判決送達後二十日內向本院提出上訴狀。
如委任律師提起上訴者，應一併繳納上訴審裁判費。　　　　　
中　　華　　民　　國　　111 　年　　6 　　月　　28　　日
　　　　　　　　　            書記官  謝宛橙